---
title: "Data_exploration"
format: html
editor: visual
---

```{r}
library(stringi)
library(missMDA) # Pour l'imputation des données manquantes

library(FactoMineR) # Pour l'analyse en composantes principales (ACP)
```

# Synthaxe pour la selection de colonnes !

colonnes_spécifiques \<- grep("Contient_ce_String_1\|Contient_ce_String_2", names(DT), value = TRUE)

=\> retourne tous les noms de colonnes qui contiennent les expressions "Contient_ce_String_1" ou "Contient_ce_String_2"

dt_filtré \<- DT\[, colonnes_spécifiques\] =\> pour filtrer les colonnes d'intêret !

```{r}
library(data.table)
```

```{r}
obj_name <- load("../data/data_cleaned.RData")

dt <- as.data.table(get(obj_name))


# Selection de la page temporelle d'étude 

dt <- dt[TIME_PERIOD >=2015 & TIME_PERIOD <= 2020]

dt[, NobsPerCountry := .N, by = Reference.area]


# Selection de pays disposants de suffisemment de data

dt <- dt[NobsPerCountry > 1000]


dt <- dt[!(Reference.area %in% c("Malta", "Singapore", "Argentina"))]
```

# 0) DEEP DIVE : ressources financières santé

```{r}
finance_sante <- dt[Tableau == "Ressources_Financiere_Sante"]

finance_sante <- finance_sante[(Mode.de.prestation %in% c("Total"))]
finance_sante <- finance_sante[(Fonction.de.santé %in% c("Total"))]

finance_sante <- finance_sante[(Fournisseur.de.soins.de.santé %in% c("Agences administratifs de l’assurance maladie privée",
                                                                "Agences d’assurance maladie sociale",
                                                                "Agences étatiques de l’administration de la santé",
                                                                "Prestataires de services administratifs et de financement du système de soins de santé",
                                                               
                                                               
                                                                "Hôpitaux",
                                                                "Hôpitaux généraux",
                                                                "Hôpitaux psychiatriques",
                                                                "Hôpitaux spécialisés (autres que les hôpitaux de santé mentale)",
                                                                "Cabinets médicaux",
                                                               "Centres de soins ambulatoires",
                                                               "Pharmacies",
                                                               "Total"
                                                              ))]

mapping_Finance <- data.table(
  original = c(
    "Agences administratifs de l’assurance maladie privée",
    "Agences d’assurance maladie sociale",
    "Agences étatiques de l’administration de la santé",
    "Prestataires de services administratifs et de financement du système de soins de santé",
    "Hôpitaux",
    "Hôpitaux généraux",
    "Hôpitaux psychiatriques",
    "Hôpitaux spécialisés (autres que les hôpitaux de santé mentale)",
    "Cabinets médicaux",
    "Centres de soins ambulatoires",
    "Pharmacies",
    "Total"
  ),
  friendly = c(
    "assurance_maladie_privee",
    "assurance_maladie_sociale",
    "administration_sante_publique",
    "services_administratifs",
    "total",
    "generaux",
    "psychiatriques",
    "specialises",
    "cabinets_medicaux",
    "centres_soins_ambulatoires",
    "pharmacies",
    "Depenses_sante"
  ),
  category = c(
    "Admin","Admin","Admin","Admin",
    "Hopitaux","Hopitaux","Hopitaux","Hopitaux",
    "AmbuMedi","AmbuMedi","AmbuMedi",
    "Totale"
  )
)

mapping_Finance[,newname := paste0(category , "_" ,friendly)]

finance_sante[, Fournisseur.de.soins.de.santé := mapping_Finance$newname[match(Fournisseur.de.soins.de.santé, mapping_Finance$original)]]

finance_sante <- finance_sante[,.(REF_AREA,Reference.area,Measure,TIME_PERIOD,Unit.of.measure,OBS_VALUE,Fournisseur.de.soins.de.santé,Fonction.de.santé)]

finance_sante_summary <- finance_sante[, 
  .(mean_value = mean(OBS_VALUE,na.rm = TRUE)), 
  by = .(REF_AREA, Measure, Unit.of.measure,Fournisseur.de.soins.de.santé)
]

finance_sante_summary[, Tableau := "financement_sante"]


finance_sante_wide <- dcast(
  finance_sante_summary,
  REF_AREA ~ Tableau + Measure+ Unit.of.measure + Fournisseur.de.soins.de.santé,
  value.var = "mean_value"
)

setnames(finance_sante_wide, gsub(" ", "_", names(finance_sante_wide)))

save(finance_sante_wide, file = "../data/finance_sante_wide.RData")

```

# 1) DEEP DIVE Mortalite evitable

```{r}
Mortalite_evitable <- dt[Tableau == "Mortalite_evitable"]

Mortalite_evitable <- Mortalite_evitable[!(Unit.of.measure %in% c("deaths"))]

Mortalite_evitable_summary <- Mortalite_evitable[, 
  .(mean_value = mean(OBS_VALUE,na.rm = TRUE)
    ), 
  by = .(REF_AREA, Measure, Unit.of.measure)
]

Mortalite_evitable_summary[, Tableau := "Mortalite_evitable"]

Mortalite_evitable_wide <- dcast(
  Mortalite_evitable_summary,
  REF_AREA ~Tableau + Measure+ Unit.of.measure,
  value.var = "mean_value"
)

setnames(Mortalite_evitable_wide, gsub(" ", "_", names(Mortalite_evitable_wide)))

save(Mortalite_evitable_wide, file = "../data/Mortalite_evitable_wide.RData")
```

# 2) DEEP DIVE : Ressources_Sante

```{r}
ressources_Sante <- dt[Tableau == "Ressources_Sante"]
```


```{r}
## Identification des modalité professions à conserver 

### sur le critè dont OBS_Value = 0 


ressources_Sante <- ressources_Sante[!(Health.profession %in% c("Medical doctors not further defined",
                                                                "Other generalist (non-specialist) medical practitioners",
                                                                "Other specialists not elsewhere classified",
                                                                "Associate professional nurses",
                                                                "Physicians",
                                                                "Healthcare assistants",
                                                                "Nurses",
                                                                "Other staff"
                                                                
                                                              ))]


## Selection des unités de mesures standardisées ! 


ressources_Sante <- ressources_Sante[!(Unit.of.measure %in% c("us_dollars_ppp_converted",
                                                              "us_dollars_exchange_rate_converted",
                                                              "percentage_of_workers_in_the_same_health_profession_and_sex",
                                                              "persons_fulltime_equivalent",
                                                              "per_100000_inhabitants",
                                                              "per_1000_live_births",
                                                              "national_currency",
                                                              "percentage_of_workers_in_the_same_health_profession_and_sex",
                                                              "per_1000_practising_physicians_in_the_same_health_profession",
                                                              "persons"
                                                              ))]

## Création tableau ressources santé vezrsion wide

ressources_Sante_summary <- ressources_Sante[, 
  .(moyenne = mean(OBS_VALUE,na.rm = TRUE)), 
  by = .(REF_AREA, Measure, Unit.of.measure, Health.profession)
]

ressources_Sante_summary[, Tableau := "RH_Sante"]

ressources_Sante_wide <- dcast(
  ressources_Sante_summary,
  REF_AREA ~ Tableau + Measure +Unit.of.measure + Health.profession,
  value.var = "moyenne"
)

setnames(ressources_Sante_wide, gsub(" ", "_", names(ressources_Sante_wide)))

save(ressources_Sante_wide, file = "../data/RH_Sante_wide.RData")
```

## NA count

```{r}
# Compter le nombre de NA par colonne
na_count <- sapply(ressources_Sante_wide, function(y) sum(is.na(y)))

# Convertir en data.table pour avoir un résumé clair
na_count_dt <- data.table(
  variable = names(na_count),
  na_count = na_count
)

# Nombre total de lignes (valeurs) par colonne
na_count_dt[, total_count := nrow(ressources_Sante_wide)]

na_count_dt[, prop_na := na_count / total_count]

na_count_dt
```

######################################################### 

# 3) DEEP DIVE Qualite des soins

######################################################### 

```{r}
Qualite_des_soins <- ressources_Sante <- dt[Tableau == "Qualite_des_soins"]





## 1ére approche :  selection des indicateurs de mesure de la qualité des soins par tx de NA


Qualite_des_soins_summary <- Qualite_des_soins[, 
  .(moyenne = median(OBS_VALUE,na.rm = TRUE)), 
  by = .(REF_AREA, Measure, Unit.of.measure)
]

Qualite_des_soins_summary[, Tableau := "Qualite_des_soins"]

Qualite_des_soins_wide <- dcast(
  Qualite_des_soins_summary,
  REF_AREA ~ Tableau + Measure+ Unit.of.measure,
  value.var = "moyenne"
)

setnames(Qualite_des_soins_wide, gsub(" ", "_", names(Qualite_des_soins_wide)))

### NA count


# Compter le nombre de NA par colonne
na_count <- sapply(Qualite_des_soins_wide, function(y) sum(is.na(y)))

# Convertir en data.table pour avoir un résumé clair
na_count_dt <- data.table(
  variable = names(na_count),
  na_count = na_count
)

# Nombre total de lignes (valeurs) par colonne
na_count_dt[, total_count := nrow(Qualite_des_soins_wide)]

na_count_dt[, prop_na := na_count / total_count]

# Sélectionner uniquement les indicateurs avec moins de 25% de NA
valid_indicators <- na_count_dt[prop_na < 0.25, as.character(variable)]

Qualite_des_soins_wide <- Qualite_des_soins_wide[,..valid_indicators]

mapping_QS <- data.table(
  original = c(
    "Qualite_des_soins_acute_myocardial_infarction_30_day_mortality_during_same_hospital_admission_unlinked_data_per_100_admissions",
    "Qualite_des_soins_acute_myocardial_infarction_30_day_mortality_in_and_out_of_hospital_linked_data_per_100_patients",
    "Qualite_des_soins_asthma_and_chronic_obstructive_pulmonary_disease_hospital_admission_per_100_000_inhabitants",
    "Qualite_des_soins_asthma_hospital_admission_per_100_000_inhabitants",
    "Qualite_des_soins_chronic_obstructive_pulmonary_disease_hospital_admission_per_100_000_inhabitants",
    "Qualite_des_soins_congestive_heart_failure_hospital_admission_per_100_000_inhabitants",
    "Qualite_des_soins_deprecated_congestive_heart_failure_and_hypertension_hospital_admission_per_100_000_inhabitants",
    "Qualite_des_soins_deprecated_hypertension_hospital_admission_per_100_000_inhabitants",
    "Qualite_des_soins_deprecated_lower_extremity_amputation_in_diabetic_patients_using_unlinked_data_per_100_000_inhabitants",
    "Qualite_des_soins_diabetes_hospital_admission_per_100_000_inhabitants",
    "Qualite_des_soins_haemorrhagic_stroke_30_day_mortality_during_same_hospital_admission_unlinked_data_per_100_admissions",
    "Qualite_des_soins_ischaemic_stroke_30_day_mortality_during_same_hospital_admission_unlinked_data_per_100_admissions",
    "Qualite_des_soins_obstetric_trauma_vaginal_delivery_with_instrument_per_100_deliveries",
    "Qualite_des_soins_obstetric_trauma_vaginal_delivery_without_instrument_per_100_deliveries",
    "Qualite_des_soins_total_volume_of_antibiotics_for_systemic_use_prescribed_defined_daily_dose_per_1_000_inhabitants_per_day",
    "Qualite_des_soins_volume_of_cephalosporines_and_quinolones_second_line_antibiotics_as_a_proportion_of_all_systemic_antibiotics_prescribed_percentage_of_defined_daily_doses_ddds_prescribed"
  ),
  friendly = c(
    "Cadiac_crisis_30_day_mortality_same_hospital",
    "Cadiac_crisis_30_day_mortality_in_out_hospital",
    "Asthma_COPD_hospital_admission",
    "Asthma_hospital_admission",
    "COPD_hospital_admission",
    "Congestive_Heart_Failure_hospital_admission",
    "Congestive_Heart_Failure_Hypertension_hospital_admission",
    "Hypertension_hospital_admission",
    "Diabetic_lower_extremity_amputation",
    "Diabetes_hospital_admission",
    "Haemorrhagic_stroke_30_day_mortality",
    "Ischaemic_stroke_30_day_mortality",
    "Obstetric_trauma_vaginal_with_instrument",
    "Obstetric_trauma_vaginal_without_instrument",
    "Total_antibiotics_volume_DDD_per_1000_inhabitants",
    "Second_line_antibiotics_proportion"
  ),
  category = c(
    "QS_Mortalité",
    "QS_Mortalité",
    "QS_Hospitalisations_evitables",
    "QS_Hospitalisations_evitables",
    "QS_Hospitalisations_evitables",
    "QS_Hospitalisations_evitables",
    "QS_Hospitalisations_evitables",
    "QS_Hospitalisations_evitables",
    "QS_Hospitalisations_evitables",
    "QS_Hospitalisations_evitables",
    "QS_Mortalité",
    "QS_Mortalité",
    "QS_Sécurité_chirurgicale",
    "QS_Sécurité_chirurgicale",
    "QS_Médication",
    "QS_Médication"
  )
)

# Combinaison friendly + catégorie
mapping_QS[, newname := paste0( category, "_", friendly)]

setnames(Qualite_des_soins_wide, old = mapping_QS$original, new = mapping_QS$newname, skip_absent = TRUE)

save(Qualite_des_soins_wide, file = "../data/Qualite_des_soins_wide.RData")

```

# 4) DEEP DIVE : esperance de vie

```{r}
 dta_health <- readRDS("~/Code/World_health_data_proj/Data/dta_health.rds")

dta_health <- as.data.table(dta_health)


dta_health <- dta_health[TIME_PERIOD >=2015 & TIME_PERIOD <= 2020]

dta_health_summary <- dta_health[, 
  .(moyenne = median(OBS_VALUE,na.rm = TRUE)), 
  by = .(REF_AREA, Measure, Unit.of.measure)
]

dta_health_summary[, Tableau := "life_expectancy"]

dta_health_wide <- dcast(
  dta_health_summary,
  REF_AREA ~ Tableau + Measure+ Unit.of.measure,
  value.var = "moyenne"
)

setnames(dta_health_wide, gsub(" ", "_", names(dta_health_wide)))
```

# MERGE ALL WIDE


```{r}
merged <- Reduce(function(x, y) merge(x, y, by = "REF_AREA", all = FALSE), list(finance_sante_wide, Mortalite_evitable_wide, ressources_Sante_wide,Qualite_des_soins_wide,dta_health_wide))

names(merged) <- sub("financement_sante_depenses_pourcentage_des_depenses_de_sante_", "dep_sante_", names(merged))

# Compter le nombre de NA par colonne
na_count <- sapply(merged, function(y) sum(is.na(y)))

# Convertir en data.table pour avoir un résumé clair
na_count_dt <- data.table(
  variable = names(na_count),
  na_count = na_count
)

# Nombre total de lignes (valeurs) par colonne
na_count_dt[, total_count := nrow(merged)]

na_count_dt[, prop_na := na_count / total_count]


# Sélectionner uniquement les indicateurs avec moins de 25% de NA
valid_indicators <- na_count_dt[prop_na < 0.25, as.character(variable)]

merged <- merged[,..valid_indicators]


# Estimation du nombre de composantes à retenir pour l'ACP

ncomposantes <- estim_ncpPCA(merged[,2:77]) 

# Imputation des données manquantes en utilisant une ACP

resultat_imputation <- imputePCA(merged[,2:77], ncp = 2) 

merged_inputed <- data.table(resultat_imputation$completeObs)

merged_inputed[,REF_AREA := merged[,1]]

setcolorder(merged_inputed, c("REF_AREA", names(merged_inputed)[names(merged_inputed) != "REF_AREA"]))  # placer 'REF_AREA' en premier
```





```{r}
var_map <- list(
  REF_AREA = "area",
  dep_sante_Admin_administration_sante_publique = "dep_admin_pub",
  dep_sante_Admin_services_administratifs = "dep_admin_serv",
  dep_sante_AmbuMedi_cabinets_medicaux = "dep_cab_med",
  dep_sante_AmbuMedi_centres_soins_ambulatoires = "dep_centre_amb",
  dep_sante_AmbuMedi_pharmacies = "dep_pharma",
  dep_sante_Hopitaux_generaux = "dep_hosp_gen",
  dep_sante_Hopitaux_psychiatriques = "dep_hosp_psy",
  dep_sante_Hopitaux_specialises = "dep_hosp_spec",
  dep_sante_Hopitaux_total = "dep_hosp_tot",
  dep_sante_Totale_Depenses_sante = "dep_tot_sante",
  financement_sante_depenses_pourcentage_du_pib_Admin_administration_sante_publique = "pib_admin_pub",
  financement_sante_depenses_pourcentage_du_pib_Admin_services_administratifs = "pib_admin_serv",
  financement_sante_depenses_pourcentage_du_pib_AmbuMedi_cabinets_medicaux = "pib_cab_med",
  financement_sante_depenses_pourcentage_du_pib_AmbuMedi_centres_soins_ambulatoires = "pib_centre_amb",
  financement_sante_depenses_pourcentage_du_pib_AmbuMedi_pharmacies = "pib_pharma",
  financement_sante_depenses_pourcentage_du_pib_Hopitaux_generaux = "pib_hosp_gen",
  financement_sante_depenses_pourcentage_du_pib_Hopitaux_psychiatriques = "pib_hosp_psy",
  financement_sante_depenses_pourcentage_du_pib_Hopitaux_total = "pib_hosp_tot",
  financement_sante_depenses_pourcentage_du_pib_Totale_Depenses_sante = "pib_sante_tot",
  Mortalite_evitable_avoidable_mortality_deaths_per_100_000_inhabitants = "mort_avoid",
  Mortalite_evitable_preventable_mortality_deaths_per_100_000_inhabitants = "mort_prev",
  Mortalite_evitable_treatable_mortality_deaths_per_100_000_inhabitants = "mort_treat",
  RH_Sante_annual_income_factor_of_average_annual_wage_General_practitioners = "rev_gp_wage",
  RH_Sante_annual_income_factor_of_average_annual_wage_Hospital_nurses = "rev_nurse_wage",
  RH_Sante_annual_income_factor_of_average_annual_wage_Specialist_medical_practitioners = "rev_spec_wage",
  RH_Sante_annual_income_factor_of_gdp_per_capita_General_practitioners = "rev_gp_gdp",
  RH_Sante_annual_income_factor_of_gdp_per_capita_Hospital_nurses = "rev_nurse_gdp",
  RH_Sante_annual_income_factor_of_gdp_per_capita_Specialist_medical_practitioners = "rev_spec_gdp",
  RH_Sante_health_and_social_employment_per_1_000_inhabitants_Caring_personnel = "emp_care",
  RH_Sante_health_and_social_employment_per_1_000_inhabitants_Dentists = "emp_dent",
  RH_Sante_health_and_social_employment_per_1_000_inhabitants_General_paediatricians = "emp_ped",
  RH_Sante_health_and_social_employment_per_1_000_inhabitants_General_practitioners = "emp_gp",
  RH_Sante_health_and_social_employment_per_1_000_inhabitants_Generalist_medical_practitioners = "emp_gen_med",
  RH_Sante_health_and_social_employment_per_1_000_inhabitants_Human_health_and_social_work_activities = "emp_soc",
  RH_Sante_health_and_social_employment_per_1_000_inhabitants_Medical_group_of_specialists = "emp_spec_grp",
  RH_Sante_health_and_social_employment_per_1_000_inhabitants_Midwifes = "emp_mid",
  RH_Sante_health_and_social_employment_per_1_000_inhabitants_Obstetricians_and_gynaecologists = "emp_gyne",
  RH_Sante_health_and_social_employment_per_1_000_inhabitants_Pharmacists = "emp_pharma",
  RH_Sante_health_and_social_employment_per_1_000_inhabitants_Physiotherapists = "emp_physio",
  RH_Sante_health_and_social_employment_per_1_000_inhabitants_Professional_nurses = "emp_nurse",
  RH_Sante_health_and_social_employment_per_1_000_inhabitants_Psychiatrists = "emp_psy",
  RH_Sante_health_and_social_employment_per_1_000_inhabitants_Specialist_medical_practitioners = "emp_spec",
  RH_Sante_health_and_social_employment_per_1_000_inhabitants_Surgical_group_of_specialists = "emp_surg",
  RH_Sante_health_and_social_employment_per_1_000_live_births_Midwifes = "emp_mid_birth",
  RH_Sante_health_and_social_employment_per_1_000_live_births_Obstetricians_and_gynaecologists = "emp_gyne_birth",
  RH_Sante_health_and_social_employment_percentage_of_employment_Human_health_and_social_work_activities = "pct_emp_soc",
  RH_Sante_health_and_social_employment_percentage_of_workers_in_the_same_health_profession_General_paediatricians = "pct_ped",
  RH_Sante_health_and_social_employment_percentage_of_workers_in_the_same_health_profession_General_practitioners = "pct_gp",
  RH_Sante_health_and_social_employment_percentage_of_workers_in_the_same_health_profession_Generalist_medical_practitioners = "pct_gen_med",
  RH_Sante_health_and_social_employment_percentage_of_workers_in_the_same_health_profession_Medical_group_of_specialists = "pct_spec_grp",
  RH_Sante_health_and_social_employment_percentage_of_workers_in_the_same_health_profession_Obstetricians_and_gynaecologists = "pct_gyne",
  RH_Sante_health_and_social_employment_percentage_of_workers_in_the_same_health_profession_Psychiatrists = "pct_psy",
  RH_Sante_health_and_social_employment_percentage_of_workers_in_the_same_health_profession_Specialist_medical_practitioners = "pct_spec",
  RH_Sante_health_and_social_employment_percentage_of_workers_in_the_same_health_profession_Surgical_group_of_specialists = "pct_surg",
  RH_Sante_health_graduates_per_100_000_inhabitants_Dentists = "grad_dent",
  RH_Sante_health_graduates_per_100_000_inhabitants_Midwifes = "grad_mid",
  RH_Sante_health_graduates_per_100_000_inhabitants_Pharmacists = "grad_pharma",
  RH_Sante_health_graduates_per_100_000_inhabitants_Professional_nurses = "grad_nurse",
  RH_Sante_hospital_employment_per_1_000_inhabitants_Other_health_service_providers = "hosp_emp_other",
  RH_Sante_hospital_employment_per_1_000_inhabitants_Professional_nurses_and_midwives = "hosp_emp_nurse_mid",
  RH_Sante_hospital_employment_per_1_000_inhabitants_Total = "hosp_emp_tot",
  RH_Sante_hospital_employment_percentage_of_hospital_employment_Other_health_service_providers = "pct_hosp_other",
  RH_Sante_hospital_employment_percentage_of_hospital_employment_Professional_nurses_and_midwives = "pct_hosp_nurse_mid",
  QS_Mortalité_Cadiac_crisis_30_day_mortality_same_hospital = "qs_mort_cardio",
  QS_Hospitalisations_evitables_Asthma_COPD_hospital_admission = "qs_hosp_asthma_copd",
  QS_Hospitalisations_evitables_Asthma_hospital_admission = "qs_hosp_asthma",
  QS_Hospitalisations_evitables_COPD_hospital_admission = "qs_hosp_copd",
  QS_Hospitalisations_evitables_Congestive_Heart_Failure_hospital_admission = "qs_hosp_chf",
  QS_Hospitalisations_evitables_Congestive_Heart_Failure_Hypertension_hospital_admission = "qs_hosp_chf_htn",
  QS_Hospitalisations_evitables_Hypertension_hospital_admission = "qs_hosp_htn",
  QS_Hospitalisations_evitables_Diabetic_lower_extremity_amputation = "qs_amput_diab",
  QS_Hospitalisations_evitables_Diabetes_hospital_admission = "qs_hosp_diab",
  QS_Mortalité_Haemorrhagic_stroke_30_day_mortality = "qs_mort_h_stroke",
  QS_Mortalité_Ischaemic_stroke_30_day_mortality = "qs_mort_i_stroke",
  QS_Médication_Second_line_antibiotics_proportion = "qs_abx_2nd"
)
```

# save du merged wide imputed
```{r}
old_names <- names(merged_inputed)
new_names <- sapply(old_names, function(x) if (x %in% names(dict)) dict[[x]] else x)
setnames(merged_inputed, old = old_names, new = new_names)

vars <- c("dep_sante_Totale_Depenses_sante","RH_Sante_hospital_employment_percentage_of_hospital_employment_Other_health_service_providers","RH_Sante_hospital_employment_percentage_of_hospital_employment_Professional_nurses_and_midwives","QS_Médication_Second_line_antibiotics_proportion","RH_Sante_health_and_social_employment_per_1_000_live_births_Midwifes")
dt_excl <- copy(merged_inputed[, .SD, .SDcols = setdiff(names(merged_inputed), vars)])



saveRDS(dt_excl, file = "../data/merged_imputed.rds")
```




# création du dictionnaire 

```{r}
dict <- data.table(
  var_full = c(
    "REF_AREA",
    # Dépenses de santé
    "dep_sante_Admin_administration_sante_publique",
    "dep_sante_Admin_services_administratifs",
    "dep_sante_AmbuMedi_cabinets_medicaux",
    "dep_sante_AmbuMedi_centres_soins_ambulatoires",
    "dep_sante_AmbuMedi_pharmacies",
    "dep_sante_Hopitaux_generaux",
    "dep_sante_Hopitaux_psychiatriques",
    "dep_sante_Hopitaux_specialises",
    "dep_sante_Hopitaux_total",

    # Financement / PIB
    "financement_sante_depenses_pourcentage_du_pib_Admin_administration_sante_publique",
    "financement_sante_depenses_pourcentage_du_pib_Admin_services_administratifs",
    "financement_sante_depenses_pourcentage_du_pib_AmbuMedi_cabinets_medicaux",
    "financement_sante_depenses_pourcentage_du_pib_AmbuMedi_centres_soins_ambulatoires",
    "financement_sante_depenses_pourcentage_du_pib_AmbuMedi_pharmacies",
    "financement_sante_depenses_pourcentage_du_pib_Hopitaux_generaux",
    "financement_sante_depenses_pourcentage_du_pib_Hopitaux_psychiatriques",
    "financement_sante_depenses_pourcentage_du_pib_Hopitaux_total",
    "financement_sante_depenses_pourcentage_du_pib_Totale_Depenses_sante",
    # Revenus RH santé : vs salaire moyen
    "RH_Sante_annual_income_factor_of_average_annual_wage_General_practitioners",
    "RH_Sante_annual_income_factor_of_average_annual_wage_Hospital_nurses",
    "RH_Sante_annual_income_factor_of_average_annual_wage_Specialist_medical_practitioners",
    # Revenus RH santé : vs PIB / hab
    "RH_Sante_annual_income_factor_of_gdp_per_capita_General_practitioners",
    "RH_Sante_annual_income_factor_of_gdp_per_capita_Hospital_nurses",
    "RH_Sante_annual_income_factor_of_gdp_per_capita_Specialist_medical_practitioners",
    # Emploi RH santé
    "RH_Sante_health_and_social_employment_per_1_000_inhabitants_Caring_personnel",
    "RH_Sante_health_and_social_employment_per_1_000_inhabitants_Dentists",
    "RH_Sante_health_and_social_employment_per_1_000_inhabitants_General_paediatricians",
    "RH_Sante_health_and_social_employment_per_1_000_inhabitants_General_practitioners",
    "RH_Sante_health_and_social_employment_per_1_000_inhabitants_Generalist_medical_practitioners",
    "RH_Sante_health_and_social_employment_per_1_000_inhabitants_Human_health_and_social_work_activities",
    "RH_Sante_health_and_social_employment_per_1_000_inhabitants_Medical_group_of_specialists",
    "RH_Sante_health_and_social_employment_per_1_000_inhabitants_Midwifes",
    "RH_Sante_health_and_social_employment_per_1_000_inhabitants_Obstetricians_and_gynaecologists",
    "RH_Sante_health_and_social_employment_per_1_000_inhabitants_Pharmacists",
    "RH_Sante_health_and_social_employment_per_1_000_inhabitants_Physiotherapists",
    "RH_Sante_health_and_social_employment_per_1_000_inhabitants_Professional_nurses",
    "RH_Sante_health_and_social_employment_per_1_000_inhabitants_Psychiatrists",
    "RH_Sante_health_and_social_employment_per_1_000_inhabitants_Specialist_medical_practitioners",
    "RH_Sante_health_and_social_employment_per_1_000_inhabitants_Surgical_group_of_specialists",
    "RH_Sante_health_and_social_employment_per_1_000_live_births_Obstetricians_and_gynaecologists",
    "RH_Sante_hospital_employment_per_1_000_inhabitants_Other_health_service_providers",
    "RH_Sante_hospital_employment_per_1_000_inhabitants_Professional_nurses_and_midwives",
    "RH_Sante_hospital_employment_per_1_000_inhabitants_Total",
    
    # Pourcentage emploi RH
    "RH_Sante_health_and_social_employment_percentage_of_employment_Human_health_and_social_work_activities",
    "RH_Sante_health_and_social_employment_percentage_of_workers_in_the_same_health_profession_General_paediatricians",
    "RH_Sante_health_and_social_employment_percentage_of_workers_in_the_same_health_profession_General_practitioners",
    "RH_Sante_health_and_social_employment_percentage_of_workers_in_the_same_health_profession_Generalist_medical_practitioners",
    "RH_Sante_health_and_social_employment_percentage_of_workers_in_the_same_health_profession_Medical_group_of_specialists",
    "RH_Sante_health_and_social_employment_percentage_of_workers_in_the_same_health_profession_Obstetricians_and_gynaecologists",
    "RH_Sante_health_and_social_employment_percentage_of_workers_in_the_same_health_profession_Psychiatrists",
    "RH_Sante_health_and_social_employment_percentage_of_workers_in_the_same_health_profession_Specialist_medical_practitioners",
    "RH_Sante_health_and_social_employment_percentage_of_workers_in_the_same_health_profession_Surgical_group_of_specialists",
    # Diplômés santé
    "RH_Sante_health_graduates_per_100_000_inhabitants_Dentists",
    "RH_Sante_health_graduates_per_100_000_inhabitants_Midwifes",
    "RH_Sante_health_graduates_per_100_000_inhabitants_Pharmacists",
    "RH_Sante_health_graduates_per_100_000_inhabitants_Professional_nurses",
    # Qualité / sécurité (QS)
    "QS_Mortalité_Cadiac_crisis_30_day_mortality_same_hospital",
    "QS_Hospitalisations_evitables_Asthma_COPD_hospital_admission",
    "QS_Hospitalisations_evitables_Asthma_hospital_admission",
    "QS_Hospitalisations_evitables_COPD_hospital_admission",
    "QS_Hospitalisations_evitables_Congestive_Heart_Failure_hospital_admission",
    "QS_Hospitalisations_evitables_Congestive_Heart_Failure_Hypertension_hospital_admission",
    "QS_Hospitalisations_evitables_Hypertension_hospital_admission",
    "QS_Hospitalisations_evitables_Diabetic_lower_extremity_amputation",
    "QS_Hospitalisations_evitables_Diabetes_hospital_admission",
    "QS_Mortalité_Haemorrhagic_stroke_30_day_mortality",
    "QS_Mortalité_Ischaemic_stroke_30_day_mortality",
     # Mortalité évitable
    "Mortalite_evitable_avoidable_mortality_deaths_per_100_000_inhabitants",
    "Mortalite_evitable_preventable_mortality_deaths_per_100_000_inhabitants",
    "Mortalite_evitable_treatable_mortality_deaths_per_100_000_inhabitants",
    "life_expectancy_Life_expectancy_Years"
  )
)



# Attribution des groupes
dict[, var_group := c(rep("Pays",1),
                      rep("Dépenses en % du total des dépenses de santé",9),
                      rep("Dépenses de santé en % du PIB du pays",9),
                      rep("Revenus professionels de la santé (vs salaire moyen)",3),
                      rep("Revenus professionels de la santé (vs PIB/habitant)",3),
                      rep("Emploi en santé pour 1000 habitants",19),
                      rep("Répartition des pro de la santé en % des effectifs",9),
                      rep("Diplômés santé pour 100 000 habitants",4),
                      rep("Hospitalisations/mortalité évitables pour 1000 patients",11),
                      rep("Mortalité évitable pour 100 000 habitants",3),
                      rep("esperance de vie",1))] 



dict[, var_label_fr := c(
  "REF_AREA",
  # Dépenses en % du total
  "% alloué à l'admin santé publique", 
  "% alloué aux Services admin santé", 
  "% alloué aux Cabinets médicaux", 
  "% alloué aux Centres soins ambulatoires", 
  "% alloué aux Pharmacies", 
  "% alloué aux Hôpitaux généraux", 
  "% alloué aux Hôpitaux psychiatriques", 
  "% alloué aux Hôpitaux spécialisés", 
  "% alloué aux Total hôpitaux", 

  # Dépenses % PIB
  "dep Admin santé en % du PIB", 
  "dep Services admin en % du PIB", 
  "dep Cabinets médicaux en % du PIB", 
  "dep Centres soins ambulatoires en % du PIB", 
  "dep Pharmacies en % du PIB", 
  "dep Hôpitaux généraux en % du PIB", 
  "dep Hôpitaux psychiatriques en % du PIB", 
  "dep Hôpitaux totaux en % du PIB", 
  "dep Total santé en % du PIB",

  # Revenus RH (vs salaire moyen)
  "Salaire med généralistes/salaire moyen", 
  "Salaire infirmiers/salaire moyen", 
  "Salaire spécialistes/salaire moyen",
  
  # Revenus RH (vs PIB/hab)
  "Salaire med généralistes / PIB/hab", 
  "Salaire infirmiers / PIB/hab", 
  "Salaire spécialistes / PIB/hab",
  
  # Emploi RH santé
  "nbr Personnel soignant/1000 hab", 
  "nbr Dentistes/1000 hab", 
  "nbr Pédiatres généraux/1000 hab", 
  "nbr Médecins généralistes/1000 hab", 
  "nbr Médecins spécialisés/1000 hab", 
  "nbr Travail social et santé/1000 hab", 
  "nbr Groupement spécialistes médicaux/1000 hab", 
  "nbr Sages-femmes/1000 hab", 
  "nbr Obstétriciens/Gynécologues/1000 hab", 
  "nbr Pharmaciens/1000 hab", 
  "nbr Kinésithérapeutes/1000 hab", 
  "nbr Infirmiers professionnels/1000 hab", 
  "nbr Psychiatres/1000 hab", 
  "nbr Spécialistes médicaux/1000 hab", 
  "nbr Chirurgiens spécialistes/1000 hab", 
  "nbr Obstétriciens/Gynéco/1000 naissances",
    # Emploi hospitalier
  "nbr Autres prestataires hospitaliers/1000 hab", 
  "nbr Infirmiers/sages-femmes hôpital/1000 hab",  
  "nbr total employés dans l'hôpital/1000 hab", 
  
  
  # % emploi RH
  "% emploi travail social parmis les travailleurs de la santé", 
  "% pédiatres parmis les travailleurs de la santé", 
  "% médecins spécialistes parmis les travailleurs de la santé", 
  "% médecins généralistes parmis les travailleurs de la santé", 
  "% groupe spécialistes parmis les travailleurs de la santé", 
  "% gynéco parmis les travailleurs de la santé", 
  "% psychiatres parmis les travailleurs de la santé", 
  "% spécialistes parmis les travailleurs de la santé", 
  "% chirurgiens parmis les travailleurs de la santé",
  
  # Diplômés
  "Dentistes diplômés/100 000 hab", 
  "Sages-femmes diplômées/100 000 hab", 
  "Pharmaciens diplômés/100 000 hab", 
  "Infirmiers diplômés/100 000 hab",
                 
  # Qualité & Sécurité
  "Mortalité cardio 30j/100 admissions", 
  "Hospitalisations évitables Asthme ou BPCO/100 000 hab", 
  "Hospitalisations évitables Asthme/100 000 hab", 
  "Hospitalisations évitables pour BPCO/100 000 hab", 
  "Hospitalisations évitables insu.card/100 000 hab", 
  "Hospitalisations évitables pour insu.card+hypertension/ 100 000 hab", 
  "Hospitalisations évitables pour hypertension/100 000 hab", 
  "Amputations de peronnes diabètiques/100 000 hab", 
  "Hospitalisation de peronnes diabètiques/100 000 hab", 
  "Mortalité AVC hémorragique 30j/100 admissions", 
  "Mortalité AVC ischémique 30j/100 admissions",
  
    # Mortalité évitable
  "Mortalité évitable globale", 
  "Mortalité évitable par mesure préventive", 
  "Mortalité évitable avec traitement adapté",
  
  "Esperance de vie (années)"
)]


Labels_dict_wide <- dict
```

## save Dict
```{r}
saveRDS(Labels_dict_wide, file = "../data/Labels_dict.rds")

```



#  Parition et calcul des scores




```{r}
vars_groupes <- list(
  mortalite_evitable = c(
    "Mortalité évitable globale",
    "Mortalité évitable par mesure préventive",
    "Mortalité évitable avec traitement adapté"
  ),

  
  ressources_humaines_sante = c(
    "nbr Personnel soignant/1000 hab",
    "nbr Dentistes/1000 hab",
    "nbr Pédiatres généraux/1000 hab",
    "nbr Médecins généralistes/1000 hab",
    "nbr Médecins spécialisés/1000 hab",
    "nbr Travail social et santé/1000 hab",
    "nbr Groupement spécialistes médicaux/1000 hab",
    "nbr Sages-femmes/1000 hab",
    "nbr Obstétriciens/Gynécologues/1000 hab",
    "nbr Pharmaciens/1000 hab",
    "nbr Kinésithérapeutes/1000 hab",
    "nbr Infirmiers professionnels/1000 hab",
    "nbr Psychiatres/1000 hab",
    "nbr Spécialistes médicaux/1000 hab",
    "nbr Chirurgiens spécialistes/1000 hab",
    "nbr Obstétriciens/Gynéco/1000 naissances",
    "nbr Autres prestataires hospitaliers/1000 hab",
    "nbr Infirmiers/sages-femmes hôpital/1000 hab",
    "nbr total employés dans l'hôpital/1000 hab"
  ),
  
  qualite_soins = c(
    "Mortalité cardio 30j/100 admissions",
    "Hospitalisations évitables Asthme ou BPCO/100 000 hab",
    "Hospitalisations évitables Asthme/100 000 hab",
    "Hospitalisations évitables pour BPCO/100 000 hab",
    "Hospitalisations évitables insu.card/100 000 hab",
    "Hospitalisations évitables pour insu.card+hypertension/ 100 000 hab",
    "Hospitalisations évitables pour hypertension/100 000 hab",
    "Amputations de peronnes diabètiques/100 000 hab",
    "Hospitalisation de peronnes diabètiques/100 000 hab",
    "Mortalité AVC hémorragique 30j/100 admissions",
    "Mortalité AVC ischémique 30j/100 admissions"
  ),
  
  esperance_de_vie = c("Esperance de vie (années)")
)
```

```{r}
# --- 2. Définir si chaque groupe est à maximiser ou minimiser ----
# TRUE = plus c’est haut, mieux c’est ; FALSE = plus c’est bas, mieux c’est



orientation <- list(
  mortalite_evitable = FALSE,
  ressources_humaines_sante = TRUE,
  qualite_soins = FALSE,
  esperance_de_vie = TRUE
)
```
# save groupes de variables pour scores 
```{r}
saveRDS(vars_groupes, file = "../data/vars_groupes_scores.rds")
```



$$\tilde{x}{ij} =
\begin{cases}
\frac{x{ij} - \min(\mathbf{x}_j)}{\max(\mathbf{x}_j) - \min(\mathbf{x}_j)} & \text{si } x_j \text{ est à maximiser}, 
\frac{\max(\mathbf{x}j) - x{ij}}{\max(\mathbf{x}_j) - \min(\mathbf{x}_j)} & \text{si } x_j \text{ est à minimiser.}
\end{cases}$$

Ainsi, toutes les variables normalisées sont dans l'intervalle \[0,1\] et un score plus élevé est toujours préférable. Si un groupe g contient pg​ variables, le score du pays i pour ce groupe est la moyenne des variables normalisées dans le groupe : 
$$
S_i(g) = \frac{1}{p_g} \sum_{j \in g} \tilde{x}_{ij}$$ 

où j∈g parcourt les variables appartenant au groupe g . Si on a G groupes de variables, chaque groupe g pouvant avoir un poids wg​ (par défaut, poids égaux si non spécifiés), le score global du pays i est calculé comme suit :

$$
S_{i}^{\text{global}} = \frac{\sum_{g=1}^G w_g , S_i(g)}{\sum_{g=1}^G w_g}
$$

Dans le cas où tous les groupes ont le même poids, la formule se simplifie en : 

$$S_{i}^{\text{global}} = \frac{1}{G} \sum_{g=1}^G S_i(g)$$




```{r}
vars_groupes <- list(
  c("Mortalité évitable pour 100 000 habitants",
              "Emploi en santé pour 1000 habitants",
              "Hospitalisations/mortalité évitables pour 1000 patients",
              "esperance de vie")
)
```


```{r}
normalize_dir <- function(x, maximize = TRUE) {
  if (all(is.na(x))) return(rep(NA, length(x)))
  rng <- range(x, na.rm = TRUE)
  if (diff(rng) == 0) return(rep(0.5, length(x))) 
  if (maximize) {
    (x - rng[1]) / diff(rng)
  } else {
    1 - (x - rng[1]) / diff(rng)
  }
}


calc_score_global <- function(dt, id_col = "REF_AREA") {
  scores_groupes <- list()
  
  for (g in names(vars_groupes)) {
    vars <- vars_groupes[[g]]
    maximize <- orientation[[g]]
    maximize_vec <- rep(maximize, length(vars))
    dt_norm <- dt[, c(id_col, vars), with = FALSE]
    
    dt_norm[, (vars) := lapply(seq_along(vars), function(i)
      normalize_dir(.SD[[i]], maximize_vec[i])
    ), .SDcols = vars]
    
    dt_norm[, score_groupe := rowMeans(.SD, na.rm = TRUE), .SDcols = vars]
    
    scores_groupes[[g]] <- dt_norm[, .(get(id_col), score_groupe)]
    setnames(scores_groupes[[g]], c("V1", "score_groupe"), c(id_col, g))
    print(g)
  }
  
  scores_global <- Reduce(function(x, y) merge(x, y, by = id_col, all = TRUE), scores_groupes)
  scores_global[, score_global := rowMeans(.SD, na.rm = TRUE), .SDcols = names(vars_groupes)]
  
  return(scores_global)
}
```

```{r}
setnames(dt_excl, old = dict$var_full, new = dict$var_label_fr)
```

```{r}
scores <- calc_score_global(dt_excl)
```


```{r}
scores<- as.data.table(scores)
scores
```


## save scores globaux
```{r}
saveRDS(scores, file = "../data/scores_globaux.rds")
```


```{r}
scores_global <- readRDS("../Data/scores_globaux.rds")
scores_global <- as.data.table(scores_global)
```

```{r}
names(scores_global)
vars_groupes <- 
  c("REF_AREA","Mortalité évitable pour 100 000 habitants",
              "Emploi en santé pour 1000 habitants",
              "Hospitalisations/mortalité évitables pour 1000 patients",
              "esperance de vie","score_global")

```

```{r}
setnames(scores_global, old = names(scores_global), new = vars_groupes)

```

```{r}
names(scores_global)
```

```{r}
saveRDS(scores_global, file = "../data/scores_globaux.rds")
```

